【裁判字號】    95,易,654
【裁判日期】    951229
【裁判案由】    竊盜
【裁判全文】
臺灣苗栗地方法院刑事判決               95年度易字第654號
公  訴  人  臺灣苗栗地方法院檢察署檢察官
被      告  乙○○
            丁○○
上列被告因竊盜案件，經檢察官提起公訴（95年度偵字第2314號
），本院判決如下：
    主  文
乙○○犯竊盜罪，處有期徒刑伍月，如易科罰金，以銀元佰元
即新臺幣玖佰元折算壹日。
丁○○無罪。
    犯罪事實
一、乙○○於95年4 月24日14時許，駕駛車號MJ-9192 號自用小
    貨車，搭載女友丁○○出遊時，竟基於為自己不法所有之意
    圖，向不知情之丁○○佯稱幫友人搬運其工字型鐵，駕車至
    苗栗縣獅潭鄉豐林村2 鄰1 號旁空地，以請丁○○一同搬運
    之方式，徒手竊取甲○○所有之建築用工字型鐵（約寬20公
    分，高10公分，長8 米，重約100 多公斤）乙支。得手後於
    同日14時30分許，正將所竊得之工字型鐵搬上自小貨車時，
    為甲○○當場發現報警而查獲上情，並扣得上揭工字型鐵乙
    支。
二、案經甲○○訴請苗栗縣警察局大湖分局報請臺灣苗栗地方法
    院檢察署檢察官偵查後起訴。
    理  由
壹、有罪部分（被告乙○○部分）：
一、認定犯罪事實所根據的證據及理由：
（一）被告乙○○於警詢、偵訊及本院審理中供承有於95年4 月
      24日14時許，駕車搭載被告丁○○至犯罪事實欄所載之案
      發地點，並徒手搬運建築用工字型鐵（下稱系爭工字型鐵
      ）乙支等語明確（見偵卷第9 頁、第39頁；審卷第24頁）
      。
（二）同案被告丁○○於偵審中供陳有與被告乙○○於犯罪事實
      欄所載之時間、地點，陪同被告至案發現場，被告乙○○
      並搬運系爭工字型鐵乙支等語明確（見偵卷第14頁、第39
      頁；審卷第24頁）。
（三）證人即被害人甲○○於警詢及本院審理中證述目擊被告乙○○、丁○○搬運系爭工字型鐵乙支等語明確（見偵卷第
      16頁；審卷第53頁）。
（四）復有贓物認領保管單1 紙、現場查獲照片4 張附卷可稽（
      見偵卷第22頁、第25至第26頁）。
（五）又本案被告乙○○及不知情之被告丁○○已著手於搬運原
      放在地上之系爭工字型鐵，嗣被告乙○○並至自小貨車車
      斗上抬，被告丁○○則在車斗旁推乙節，業據證人即被害
      人甲○○到庭證述明確（見審卷第52頁以下），應堪認定
      。且被告乙○○亦自承系爭工字型鐵一端已搬到車斗上，
      另一端仍在地上等語（見審卷第24頁），由此足見系爭工
      字型鐵已置於被告乙○○實力支配之下，應認被告乙○○
      之竊盜行為已屬既遂，附此敘明。
（六）另關於與被告乙○○同車並一同搬運系爭工字型鐵之被告
      丁○○，係因誤信被告乙○○向其佯稱幫忙友人搬鐵，而
      在不知情之情況下協助被告乙○○搬運系爭工字型鐵乙節
      ，詳後述「貳、無罪部分：」之認定，併此敘明。
（七）綜上所述，本案事證已臻明確，被告乙○○之竊盜犯行，
      洵堪認定，應予依法論科。
二、對於被告之辯解，本院的判斷：
    訊據被告乙○○固供認有於上述時、地搬運系爭工字型鐵云
    云，惟矢口否認有何竊盜之犯行，辯稱：伊是案發前幾天受
    朋友丙○○之委託，前往載運，伊並不知道那是別人所有的
    云云（見審卷第24頁）。經查：
（一）首先，就被告乙○○之上述辯詞，證人丙○○審理證述時
      則否認之，並證稱：被告幫伊鄰居修車，伊才認識被告，
      也沒有認識多久，結果伊有一台機車壞掉，請被告幫忙修
      ，但被告稱要載回家修比較方便，結果伊就找不到被告了
      ，機車到現在都還沒有回來。伊根本不曉得被告去搬鐵，
      且案發地點在哪兒伊根本都不知道等語（見審卷第57頁以
      下）。準此，本案之主要爭點，在於丙○○是否有委託被
      告乙○○前往搬運系爭工字型鐵？抑或被告乙○○為圖卸
      責，而推諉予丙○○？先予敘明。
（二）查證人丙○○於本院審理時，經具結以擔保其陳述之真實
      性，且經兩造交互詰問之直接審理結果，其證言並無瑕疵
      可指，而觀其作證之整體過程，亦足使本院確信其證詞為
      真正，相較於被告有瑕疵之辯解（詳後所述），證人丙○○之證詞具有相當高之可信性。
（三）其次，關於被告所辯丙○○係如何與其聯絡並委託搬運系
      爭工字型鐵乙節，被告乙○○於偵訊時供稱：丙○○係95
      年4 月23日15時，打伊0000000000手機，叫伊前往苗栗縣
      獅潭鄉香圓窩檳榔攤空地，幫忙去搬運其所有之工字鐵云
      云（偵卷第9 頁）。復於偵訊時陳稱：「（問：你朋友幾
      點打手機給你？）昨天下午（即4 月23日）三點多左右」
      云云（偵卷第38頁）。惟經檢察官調閱被告所使用之
      0000000000號行動電話通聯紀錄結果，被告行動電話於上
      揭時間前後並無與任何人有聯繫之紀錄，此有上揭門號之
      中華電信行動通聯調閱查詢單及雙向通聯紀錄各乙份在卷
      可佐（偵卷第47至第49頁、第58頁）。準此，關於被告所
      辯丙○○如何聯絡託其搬運系爭工字型鐵乙節，顯與事實
      不符，是被告遭查獲後第一時間且最關鍵之辯詞，尚難採
      信。
（四）承上，被告於審理中即改口辯稱：伊被警察抓到後，當時
      很緊張，就說是用電話聯絡，其實丙○○只是口頭告知伊
      云云。（審卷第24頁）。惟查，檢察官內勤偵訊中復與被
      告再次確認聯繫丙○○之方式時，被告仍稱丙○○係95年
      4 月23日15時打電話予被告云云，已如前述，由此足見其
      所辯係一時緊張誤稱乙節，尚難採信。且被告前後辯解不
      一，亦難憑採。
（五）另關於丙○○係何時委託被告乙○○搬運系爭物品乙節，
      被告乙○○於偵查中辯稱係案發「前一天」下午云云，復
      於審理時改稱係「案發前幾天」叫伊去搬的云云（見審卷
      第38頁），其前後供述不一，亦有可議之處。
（六）又據證人即被害人甲○○到庭證稱：系爭工字型鐵長八米
      長，重達一百多公斤，壹個人搬不動，伊自己本身都是用
      吊車吊等語（見審卷第56頁），且有查獲現場之系爭工字
      鐵照片2 張附卷可稽（見偵卷第25頁）。準此，苟本案係
      丙○○託他人去偷運系爭工字型鐵，衡情應會找兩人（或
      陪同被告）或有拖吊功能貨車之人為之，而被告僅有無拖
      吊功能之自小貨車一部，是則，丙○○焉有委託被告個人
      搬運系爭工字型鐵之理？是被告所辯尚與常理不符。
（七）關於被告與丙○○如何認識乙節，證人丙○○證稱：被告
      幫伊鄰居修車，伊才認識被告，伊將伊故障的機車交予被
      告修理，後來就找不到被告，從認識到失聯之間沒有超過
      兩個月等語（見審卷第57頁以下），被告亦供承僅係因修
      車而認識之朋友等語（見審卷第64頁）。是以，若雙方僅
      係因修車而認識，且被告並無丙○○聯絡方式，可見雙方
      交情並不深厚，衡情丙○○焉有託被告乙○○幫忙載運系
      爭工字型鐵之理？由此足見被告所辯，與常理有悖，尚難
      採信。
（八）另關於案發前丙○○與被告相識多久乙節，被告初於偵訊
      中供稱約二、三年云云（見偵卷第38頁），復於審理時改
      稱約一、兩年云云（審卷第64頁）。其前後辯解不一，自
      有可疑之處。再者，若被告已認識丙○○相當時間，且同
      意無償幫忙搬運物品，理應交情尚佳，何以案發時卻不知
      丙○○之聯絡電話號碼？（見偵卷第12頁被告所陳）。且
      屆時被告將物品搬運上車後，如不知丙○○聯絡之電話號
      碼，又如何與丙○○取得聯繫，而交貨予丙○○？此均不
      無有違常理之處。
（九）綜上，證人丙○○並未委託被告乙○○載運系爭工字型鐵
      乙節，應堪認定。而被告所辯，或前後不一，或與事實不
      符，或與常理有違，顯屬卸責之詞，尚難採信。
三、論罪科刑的理由：
（一）被告行為後，刑法業於94年2 月2 日經總統以華總一義字
      第09400014901 號令修正公布，並於95年7 月1 日施行（
      下稱新法，修正前刑法下稱舊法），參酌最高法院95年5
      月23日刑事庭第八次會議決議，新法第2 條第1 項之規定
      ，係規範行為後法律變更所生新舊法律比較適用之準據法
      ，於新法施行後，應適用新法第2 條第1 項之規定（按：
      行為後法律有變更者，適用行為時之法律。但行為後法律
      有利於行為人者，適用最有利於行為人之法律），為「從
      舊從輕」之比較。另於比較時應就罪刑有關之共犯、未遂
      犯、想像競合犯、牽連犯、連續犯、結合犯，以及累犯加
      重、自首減輕暨其他法定加減原因（如身分加減）與加減
      比例等一切情形，本於統一性及整體性原則，綜其全部罪
      刑之結果而為比較。查本案涉及法律變更之部分，經附表
      所示比較新舊刑法之規定結果（包括綜其全部罪刑之結果
      而為比較，及易刑處分之比較），以行為時法有利於被告
      ，換言之，修正後之刑法，並無較修正前之刑法規定有利
      於被告，依新法第2 條第1 項前段規定，自應一體適用被
      告行為時之刑法，合先敘明。
（二）核被告乙○○所為，係犯刑法第320 條第1 項普通竊盜罪
      。
（三）被告乙○○委請不知情之被告丁○○搬運系爭工字型鐵，
      以遂行其竊盜犯行，為間接正犯。
（四）量刑理由之說明：
      爰審酌被告不思以正途賺取財富，冀圖不勞而獲，而竊取
      他人財物，侵害他人之財產權，且犯後否認犯行，毫無坦
      承悔過之具體表現，耗費相當司法資源調查，且牽連不知
      情之被告丁○○及無辜之丙○○，惡性非輕，本應嚴罰重
      懲，故公訴人向本院具體求處有期徒刑6 月，固非無見，
      念及被告竊得之財物價值不高，且業經返還被害人，尚未
      造成被害人難以彌補之損失，而被告並無犯罪之前科紀錄
      ，有臺灣高等法院被告前案紀錄表附卷可稽，素行良好，
      併參酌其生活狀況、品行、智識程度、犯罪之動機、目的
      、手段、所生危害等一切情狀，認公訴人之求刑稍嫌過重
      ，爰量處主文所示之刑，並諭知易科罰金之折算標準，以
      資懲儆，並符罪刑相當原則。
貳、無罪部分（被告丁○○部分）：
一、檢察官起訴的犯罪事實及法條：
（一）公訴事實：丁○○夥同乙○○，共同基於意圖為自己不法
      所有之犯意聯絡與行為分擔，於95年4 月24日14時許，駕
      駛車號MJ-9192 號自用小貨車，在苗栗縣獅潭鄉豐林村2
      鄰1 號旁空地，徒手竊取甲○○所有之建築用工字型鐵乙
      支。得手後於同日14時30分許，正將所竊得之工字型鐵搬
      上自小貨車時，為甲○○當場發現報警而查獲上情，並扣
      得上揭工字型鐵乙支。
（二）起訴罪名：刑法第320條第1項竊盜罪嫌。
二、檢察官所為的舉證：
（一）證人丙○○於偵訊中證稱：並未委請被告乙○○至上址載
      運扣案工字型鐵等語。
（二）證人甲○○於偵訊中證稱：當場目擊被告乙○○、丁○○
      二人搬運系爭工字型鐵等語。
（三）被告所使用之門號0000000000號中華電信行動通聯調閱查
      詢單及雙向通聯紀錄各乙份附卷可稽。證明：被告並未於
      案發前一天前後與證人丙○○連繫之通聯紀錄。
（四）復有贓物認領保管單1 紙、竊案現場照片4 幀在卷可佐。
三、本院之判斷：
（一）法律依據：
    1.刑事訴訟法第154 條第1 、2 項分別規定：被告未經審判
      證明有罪確定前，推定其為無罪；犯罪事實應依證據認定
      之，無證據不得認定犯罪事實。
    2.刑事訴訟法第301 條第1 項規定：不能證明被告犯罪，應
      諭知無罪之判決。
    3.最高法院76年度臺上字第4986號判例指出：認定犯罪事實
      所憑之證據，雖不以直接證據為限，間接證據亦包括在內
      ；然而無論直接或間接證據，其為訴訟上之證明，須於通
      常一般之人均不致有所懷疑，而得確信其為真實之程度者
      ，始得據為有罪之認定，倘其證明尚未達到此一程度，而
      有合理之懷疑存在，無從為有罪之確信時，自得為無罪之
      判決。
    4.最高法院92年台上字第128 號判例則認為：刑事訴訟法第
      161 條已於民國91年2 月8 日修正公布，其第1 項規定：
      檢察官就被告犯罪事實，應負舉證責任，並指出證明之方
      法。因此，檢察官對於起訴之犯罪事實，應負提出證據及
      說服之實質舉證責任。倘其所提出之證據，不足為被告有
      罪之積極證明，或其指出證明之方法，無從說服法院以形
      成被告有罪之心證，基於無罪推定之原則，自應為被告無
      罪判決之諭知。
（二）無罪的理由：
      訊據被告丁○○固供認於95年4 月24日14時許，乘坐被告
      乙○○所駕駛車號MJ-9192 號自用小貨車，至苗栗縣獅潭
      鄉豐林村2 鄰1 號旁空地，被告乙○○並徒手搬運空地上
      之系爭工字型鐵乙支，惟堅決否認有何竊盜犯行，辯稱：
      案發當日被告開車載伊出遊，後來被告乙○○跟伊表示說
      要幫其朋友搬鐵，到現場後只有被告乙○○在搬工字型鐵
      ，伊並沒有搬，伊並不知道系爭工字型鐵係他人所有等語
      。經查：
    1.首先，被告丁○○審理時雖否認案發時有下手搬運系爭工
      字型鐵，並辯稱僅在旁邊看被告乙○○搬運云云，惟據證
      人即被害人甲○○於審理時證稱：伊目擊被告乙○○在車
      斗上抬系爭工字型鐵時，被告丁○○確實有在車斗旁邊推
      等語明確（見審卷第53頁）。本院審酌系爭工字型鐵重達
      一百多公斤，一個人並不可能搬動乙節，已如前述，參以
      被告丁○○前於警詢時亦自承確實有幫忙被告乙○○搬運
      系爭工字型鐵等語（見偵卷第14頁），由此足認被告丁○○確實有搬運系爭工字型鐵，殆無疑義。是以，本案之主
      要爭點，在於被告丁○○搬運系爭工字型鐵之際，主觀上
      是否有意圖為自己不法所有而竊取他人之物之犯意？其與
      被告乙○○間是否有竊盜之犯意聯絡及行為分擔？茲分敘
      如下。
    2.查被告乙○○、丁○○係男女朋友關係，案發前被告乙○○駕駛車號MJ-9192 號自用小貨車搭載被告丁○○欲出遊
      ，途中被告乙○○向被告丁○○稱要幫其朋友搬鐵，乃開
      車至案發現場乙節，業據被告丁○○供認不諱，核與被告
      乙○○審理時之供述相符（見審卷第24頁、審卷第65頁）
      。本院審酌欲載運系爭工字型鐵之車號MJ-9192 號自小客
      車為被告乙○○所使用，且被告乙○○與丁○○為男女朋
      友關係，參以被告乙○○並無犯罪之前科紀錄，有臺灣高
      等法院被告前案紀錄表附卷可稽，在此情形下，若被告乙○○向被告丁○○提議要開車幫其朋友搬運物品，衡情被
      告丁○○應無由懷疑被告乙○○至現場目的係要偷系爭工
      字型鐵。
    3.再者，系爭工字型鐵確係被告乙○○所行竊乙節，已認定
      如前，而其自案發現場、警詢、偵訊及審理時，均始終堅
      稱係友人丙○○託其載運系爭工字型鐵云云，此部分雖經
      本院認定與事實不符，而不足採信。惟無任何證據顯示，
      被告丁○○於案發時，即知悉被告乙○○上揭所言為虛構
      之詞，換言之，被告丁○○應係誤信乙○○上揭說詞，而
      遭被告乙○○所利用，是以，基於罪疑唯輕原則，應認被
      告丁○○對於被告乙○○竊盜之事，事前並不知情。
    4.此外，檢察官亦未提出證據證明被告丁○○與被告乙○○
      2 人就本案之竊盜犯行，其間有何竊盜犯意之聯絡及行為
      之分擔，應認被告丁○○僅係誤信被告乙○○之前揭說詞
      ，而與被告乙○○一同搬運系爭工字型鐵，其主觀上並無
      竊盜之犯意至明。
    5.綜上所述，可知系爭工字型鐵係被告乙○○所竊取，而被
      告丁○○出發前因乘坐於被告乙○○自小貨車上，經被告
      乙○○向其佯稱要幫其友人搬運物品，致使被告丁○○誤
      信為真，在不知情之情況下，幫忙被告乙○○搬運系爭工
      字型鐵。是被告丁○○主觀上並無竊盜之犯意，至為明確
      。而本件公訴人所提出之證據或指出之證明方法，僅能證
      明被告丁○○有至現場搬運工字型鐵之事實，惟尚不足證
      明被告丁○○主觀上有何竊盜之犯意或與被告乙○○有竊
      盜之犯意之聯絡及行為之分擔，自不得僅憑被告丁○○搬
      運工字型鐵之客觀事態，即率爾推斷被告丁○○有竊盜之
      犯意。準此，公訴人所提出各項積極證據，均不足說服使
      本院達到超越合理懷疑之有罪確信，揆諸前揭說明意旨，
      本於「罪疑唯輕」原則，不能證明被告犯罪，依法自應為
      無罪之諭知。
、應適用之法條：
（一）刑事訴訟法第299條第1項前段、第301條第1項。
（二）刑法第2 條第1 項前段、第320 條第1 項、（修正前）刑
      法第41條第1 項前段。
（三）刑法施行法第1條之1第1項、第2項。
（四）（修正前）罰金罰鍰提高標準條例第2條。
本案經檢察官陳佞如到庭執行職務。
中    華    民    國    95    年    12    月    29    日
                  刑事第二庭    審判長法  官   楊清益
                                      法  官   蔡志宏
                                      法  官   顧正德
以上正本證明與原本無異。
如不服本判決，應於判決送達後10日內向本院提出上訴狀（應抄
附繕本）。告訴人或被害人如對於本判決不服者，應具備理由請
求檢察官上訴，其上訴期間之計算係以檢察官收受判決正本之日
期為準。
                                      書記官   廖鳳美
中    華    民    國    96    年    1     月    4     日
附表：
┌─────┬───────────┬───────────┬──────────┐
│比較法條  │舊法於本案適用之法律效│新法於本案適用之法律效│依「從舊從輕」原則比│
│          │果                    │果                    │較結果              │
├─────┼───────────┼───────────┼──────────┤
│刑法第320 │刑法第320 條竊盜罪之罰│依修正後刑法施行法第1 │比較刑法第320 條其罰│
│條        │金刑部分（有期徒刑、拘│條之1 之規定，95年7 月│金刑最高額部分，不論│
│          │役部分並未修正），依行│1 日以後施行之刑法，竊│新舊法之數額均係相同│
│          │為時之罰金罰鍰提高標準│盜罪之罰金刑部分（有期│，不生新法較有利於行│
│          │條例第1 條前段之規定，│徒刑、拘役部分並未修正│為人。              │
│          │應提高10倍，即5000銀元│）之貨幣單位為新臺幣，│                    │
│          │以下罰金，折合新臺幣為│並提高為原規定數額之30│                    │
│          │15000元以下罰金。     │倍，亦係為新臺幣15000 │                    │
│          │                      │元以下罰金。          │                    │
├─────┼───────────┼───────────┼──────────┤
│刑法第33條│依修正前之刑法第33條第│依修正後之刑法第33條第│比較修正前後之主刑罰│
│          │5 款規定為罰金刑最低額│5款之規定，罰金刑為新 │金刑之最低數額部分，│
│          │為銀元1 元，依罰金罰鍰│臺幣1 千元以上，以百元│以95年7 月1 日修正公│
│          │提高標準條例第1 條之規│計算。                │布施行前之規定，較有│
│          │定提高10倍，故罰金刑最│                      │利於被告。          │
│          │低額為銀元10元即新台幣│                      │                    │
│          │30元以上。            │                      │                    │
├─────┼───────────┼───────────┼──────────┤
│刑法第41條│依修正前之刑法第41條第│依修正後之刑法第41條第│比較修正前後之受6 個│
│          │1 項之規定「犯最重本刑│1 項之規定，已刪除「因│月以下有期徒刑或拘役│
│          │為五年以下有期徒刑之罪│身體、教育、職業、家庭│之宣告，其宣告條件及│
│          │，而受六個月以下有期徒│之關係或其他正當事由，│易科罰金之折算標準，│
│          │刑或拘役之宣告，因身體│執行顯有困難」之宣告條│以95年7 月1 日修正公│
│          │、教育、職業、家庭之關│件，且易科罰金之折算標│布施行前之規定，較有│
│          │係或其他正當事由，執行│準以新臺幣1千 元、2 千│利於被告。          │
│          │顯有困難者，得以銀元一│元或3 千元折算一日。  │                    │
│          │元以上三元以下折算一日│                      │                    │
│          │。」；再依95年5 月17日│                      │                    │
│          │修正公布修正前之罰金罰│                      │                    │
│          │鍰提高標準條例第2 條（│                      │                    │
│          │現已刪除）規定，就其原│                      │                    │
│          │定數額提高為100 倍折算│                      │                    │
│          │一日，則易科罰金折算標│                      │                    │
│          │準為以銀元1 佰元即新台│                      │                    │
│          │幣3 百元以上、銀元3 百│                      │                    │
│          │元即新台幣9 百元以下折│                      │                    │
│          │算一日。              │                      │                    │
├─────┴───────────┴───────────┴──────────┤
│一、綜合比較全部罪刑結果：                                                      │
│    本案綜其全部罪刑，比較關於普通竊盜罪之罰金刑、罰金刑下限，修正後刑法並無較修│
│    正前之刑法規定有利於被告，自仍應依刑法第2 條第1 項前段之規定，一體適用修正前│
│    （即行為時）之刑法規定。                                                    │
│二、關於易刑處分之比較：                                                        │
│    經比較關於有期徒刑易科罰金之折算標準，修正後之刑法並無較修正前之刑法規定有利│
│    於被告，應依刑法第2 條第1 項前段之規定，適用修正前（即行為時）刑法關於易科罰│
│    金折算標準之規定。                                                          │
└────────────────────────────────────────┘
附錄本判決論罪科刑法條
中華民國刑法第320條第1項
意圖為自己或第三人不法之所有，而竊取他人之動產者，為竊盜
罪，處5 年以下有期徒刑、拘役或5 百元以下罰金。


司法院資訊處製作；財團法人民間司法改革基金會備份。
